臺灣士林地方法院小額民事判決
111年度士小字第2226號
原      告  南山產物保險股份有限公司

法定代理人  蔡漢凌  
訴訟代理人  黃嘉德  
            洪啟軒  
被      告  劉添盛  
上列當事人間請求侵權行為損害賠償(交通)事件，本院於民國11
1年10月24日言詞辯論終結，判決如下：
    主  文
被告應給付原告新臺幣肆萬壹仟陸佰貳拾貳元，及自民國一一一
年九月二十日起至清償日止，按週年利率百分之五計算之利息。
原告其餘之訴駁回。
訴訟費用新臺幣壹仟元，其中新臺幣伍佰柒拾柒元應由被告負擔
，其餘應由原告負擔。
本判決原告勝訴部分得假執行。
    理由要領
一、原告主張：被告於民國109年12月14日17時50分許，駕駛車
    牌號碼000-00號車，行經臺北市○○區○○路0段000號時，因疏
    於行車注意，致撞上原告承保車牌號碼000-0000號車（下稱
    系爭車輛），原告為被保險人支出修復費用新臺幣（下同）
    7萬2,092元（其中工資3萬8,235元、零件3萬3,857元），乃
    依侵權行為之法律關係及保險法第53條規定，提起本件訴訟
    等語，並聲明求為判決被告給付上開金額，及自起訴狀繕本
    送達翌日起至清償日止，按週年利率5％計算之利息。
二、被告則以：只是小擦撞，修復費用太高，原告修繕應該要通
    知被告，要告知要修復哪些項目等語，資為抗辯。
三、本院得心證之理由
(一)按因故意或過失，不法侵害他人之權利者，負損害賠償責任
    。汽車、機車或其他非依軌道行駛之動力車輛，在使用中加
    損害於他人者，駕駛人應賠償因此所生之損害。不法毀損他
    人之物者，被害人得請求賠償其物因毀損所減少之價額。應
    付利息之債務，其利率未經約定，亦無法律可據者，週年利
    率為百分之五。民法第184條第1項前段、第191條之2前段、
    第196條、第203條分別定有明文。再按物被毀損時，被害人
    除得依民法第196條請求賠償外，並不排除民法第213條至第
    215條之適用。依民法第196條請求賠償物被毀損所減少之價
    額，得以修復費用為估定之標準，但以必要者為限（例如︰
    修理材料以新品換舊品，應予折舊）（最高法院77年度第9
    次民事庭會議決議參照）。末按，被保險人因保險人應負保
    險責任之損失發生，而對於第三人有損失賠償請求權者，保
    險人得於給付賠償金額後，代位行使被保險人對於第三人之
    請求權；但其所請求之數額，以不逾賠償金額為限。保險法
    第53條第1項亦有明文。
(二)經查，原告主張之事實，已據提出與所述相符之理算書、申
    請書、駕照、行照、當事人登記聯單、估價單、車損照片、
    電子發票等資料為證，並有本院向臺北市政府警察局調取之
    本件車禍資料在卷可憑，為被告所不爭執，堪信為真。基此
    ，原告本於上開法律規定，請求被告賠償系爭車輛修復費用
    ，應屬有據。
(三)又據原告所提之估價單，其修復費用為7萬2,092元（其中工
    資3萬8,235元、零件3萬3,857元），然而以新零件更換舊零
    件之零件折舊部分非屬必要費用，應予扣除，依行政院所頒
    固定資產耐用年數表及固定資產折舊率表之規定，汽車耐用
    年數為5年，依定率遞減法每年應折舊千分之369，且參酌營
    利事業所得稅查核準則第95條第6項規定「固定資產提列折
    舊採用平均法或定率遞減法者，以1年為計算單位，其使用
    期間未滿1年者，按實際使用之月數相當於全年之比例計算
    之，不滿1月者，以1月計」而為計算。茲查，系爭車輛係於
    104年4月15日出廠使用（行車執照僅記載出廠年月，未載明
    出廠日，依法推定為該月15日），有行車執照影本附卷可稽
    （見本院卷第13頁），算至本件事故發生時之109年12月14
    日，系爭車輛使用已逾耐用年數，是原告就零件部分，所得
    請求被告賠償之範圍，扣除折舊之後，應以3,387元（計算
    式詳附表）為限，加上其餘非屬零件之工資3萬8,235元，合
    計為4萬1,622元。
(四)至被告雖以上開情詞置辯，然查，負損害賠償責任者，除法
    律另有規定或契約另有訂定外，應回復他方損害發生前之原
    狀，固為民法第213條第1項所明定。惟該項情形，債權人得
    請求支付回復原狀所必要之費用，以代回復原狀，同條第3
    項定有明文。此為民法第213條於88年修法時所增訂，乃因
    回復原狀，若必由債務人為之，對被害人有時可能緩不濟急
    ，或不能符合被害人之意願。為期合乎實際需要，並使被害
    人獲得更周密之保障所增設，使被害人得請求支付回復原狀
    所必要之費用，以代回復原狀（修正立法理由參照），是依
    上開說明，關於民法上回復原狀之規定，並未有需由債務人
    決定修復何項目或以何方式回復原狀始得修繕之規定，故原
    告逕以回復原狀所需之修理費用向被告請求，於法並無不合
    ，是被告上開所辯，尚無可採。
四、從而，原告依上開法律關係，訴請被告給付4萬1,622元，及
    自起訴狀繕本送達之翌日即111年9月20日（見本院卷第41頁
    ）起至清償日止，按週年利率5％計算之利息，為有理由，應
    予准許，逾此範圍之請求，則無理由，應予駁回。
五、本件原告勝訴部分，係就民事訴訟法第436條之8第1項適用
    小額程序所為被告敗訴之判決，依同法第436條之20之規定
    ，應依職權宣告假執行，並依職權確定訴訟費用額1,000元
    （第一審裁判費），其中577元應由被告負擔，其餘應由原
    告負擔。
中　　華　　民　　國　　111 　年　　11　　月　　7 　　日
                  士林簡易庭  法  官  楊峻宇
以上為正本係照原本作成。
如不服本判決，應於送達後20日內，向本院提出上訴狀並應記載
上訴理由，表明關於原判決所違背之法令及其具體內容與依訴訟
資料可認為原判決有違背法令之具體事實，如於本判決宣示後送
達前提起上訴者，應於判決送達後20日內補提上訴理由書（須附
繕本）。
中　　華　　民　　國　　111 　年　　11　　月　　7 　　日
                              書記官  蘇彥宇       
附表
-----
折舊時間           金額
第1年折舊值        33,857×0.369=12,493
第1年折舊後價值    33,857-12,493=21,364
第2年折舊值        21,364×0.369=7,883
第2年折舊後價值    21,364-7,883=13,481
第3年折舊值        13,481×0.369=4,974
第3年折舊後價值    13,481-4,974=8,507
第4年折舊值        8,507×0.369=3,139
第4年折舊後價值    8,507-3,139=5,368
第5年折舊值        5,368×0.369=1,981
第5年折舊後價值    5,368-1,981=3,387